臺灣彰化地方法院民事裁定
111年度抗字第9號
抗  告  人  黃炤揚  
相  對  人  裕富數位資融股份有限公司

法定代理人  許國興  
訴達代收人  陳雅婷  
上列相對人因與抗告人間請求給付分期買賣價金事件，抗告人對
於中華民國110年11月30日本院彰化簡易庭110年度彰簡字第527
號裁定，提起抗告，本院合議庭裁定如下：
    主    文
原裁定廢棄。
    理    由
一、相對人於支付命令聲狀稱：抗告人向相對人申辦分期付款合
    計新台幣（下同）22萬2928元，由抗告人自民國110年5月8
    日起至113年2月8日止，每月一期，共分37期攤還，並簽立
    購物（機車）分期付款申請暨約定書（下稱系爭約定書）。
    詎抗告人自第五期起，即未依約繳納款項，爰依系爭約定書
    契約聲請核發支付命令（110年度司促字第11261號）。嗣抗
    告人對該支付命令提出異議，已視為起訴。
二、本件抗告意旨略以：系爭約定書第15條約定，違反消費性無
    擔保貸款定型化契約應記載事項第16點應記載事項之規定，
    當有顯失公平，該管轄之約定，亦屬無效。原裁定依有顯失
    公平之定型化契約條款，而為移轉管轄之裁定，難謂適法。
    又被抗告人住所地在彰化縣境內，而相對人亦向本院聲請支
    付命令，符合民事訴訟法第1條第1項管轄之規定。
三、按民事訴訟法第24條之合意管轄，如當事人之一造為法人或
    商人，依其預定用於同類契約之條款而成立，按其情形顯失
    公平者，他造於為本案之言詞辯論前，得聲請移送於其管轄
    法院，民事訴訟法第28條第2項前段定有明文。上開規定之
    立法意旨，係以當事人之一造如為法人或商人，他造恆居於
    經濟弱者之地位，訂立契約時，往往被迫接受以合意定第一
    審管轄法院之不平等條款，一旦因該契約涉訟，必須遠赴法
    人或商人以定型化契約預定之法院應訴，有失公平，因而規
    定兩造雖以合意定第一審管轄法院，他造仍得聲請法院將該
    訴訟移送於管轄法院，以維護其利益。
四、經查，系爭約定書第15條固約定：「如因本約定書所生一切
    爭訟，三方（指含連帶保證人）均同意，以臺灣臺北地方法
    院（包括其簡易庭）為第一審管轄法院…。」等語。然相對
    人係法人，有相對人之公司登記資料可參。又系爭約定書第
    15條之合意管轄約款，係相對人預先擬定之定型化契約條款
    ，具有預定用於同類契約條款之性質，為定型化契約之約定
    條款。又抗告人為一般消費者，相對人為法人，如抗告人應
    受此約定條款之拘束，難認無顯失公平之情形。揆諸民事訴
    訟法第28條第2項前段之立法意旨，自可認抗告人不受該合
    意管轄約定之拘束。況且，相對人亦於抗告人住所地（彰化
    縣和美鎮西園路）本院管轄區內聲請支付命令，足認相對人
    對本院就此案有管轄權未爭執。原裁定以系爭約定書第15條
    之約定，認兩造應受上揭合意管轄條款之拘束，本院無管轄
    權，依職權將本件移轉台灣臺北地方法院，自有未洽。抗告
    意旨指摘原裁定不當，求予廢棄，為有理由，爰將原裁定廢
    棄，由原審更為處理。
五、論結，本件抗告為有理由，爰裁定如主文。
中　　華　　民　　國　　111 　年　　2 　　月　  9     日
                  民事第四庭   審判長 法　官　王鏡明
　　　　　　　　　                    法  官  李言孫
　　　　　　　　　                    法  官　謝仁棠
以上正本係照原本作成。
中　　華　　民　　國　　111 　年　　2 　　月　   9  　日
                                      書記官  王宣雄